【裁判字號】    94,上重更(二),18
【裁判日期】    950215
【裁判案由】    違反毒品危害防制條例
【裁判全文】
臺灣高等法院高雄分院刑事判決    94年度上重更(二)字第18號
上  訴  人
即  被  告  丁○○
選任辯護人  黃進祥  律師
            江順雄  律師
            黃建雄  律師
上訴人即被
告丁○○之
配偶        乙○○
上  訴  人
即  被  告  丙○○
                    （現另案於臺灣高雄第二監獄執行）
選任辯護人  林夙慧  律師
上列上訴人因被告違反毒品危害防制條例等案件，不服臺灣高雄
地方法院92年度重訴字第116 號中華民國93年4 月30日第一審判
決（起訴案號：臺灣高雄地方法院檢察署92年度偵字第20067 號
），提起上訴，判決後，經最高法院第二次發回更審，本院判決
如下：
    主  文
原判決撤銷。
丙○○共同販賣第一級毒品，處死刑，褫奪公權終身。扣案第一
級毒品海洛因陸拾塊（淨重合計貳萬參仟柒佰零伍點零捌公克；
純質淨重合計貳萬零伍佰陸拾壹點柒捌公克）、第二級毒品甲基
安非他命壹拾參包（淨重合計肆仟陸佰玖拾伍點陸壹公克；純質
淨重合計壹仟陸佰柒拾貳點捌捌公克），均沒收銷燬之；上開海
洛因毒品之外包裝重貳仟捌佰壹拾貳點貳壹公克、甲基安非他命
之外包裝壹佰肆拾陸點壹陸公克，及九十二年九月二十九日收貨
單內偽造「黃文祥」之署押一枚、扣案夏普牌銀色00000000000
號、0000 000000 行動電話手機貳支（含SIM 卡貳張），均沒收
。
丁○○共同運輸第一級毒品，處無期徒刑，褫奪公權終身。扣案
第一級毒品海洛因陸拾塊（淨重合計貳萬參仟柒佰零伍點零捌公
克；純質淨重合計貳萬零伍佰陸拾壹點柒捌公克），均沒收銷燬
之；上開海洛因毒品外包裝重貳仟捌佰壹拾貳點貳壹公克、扣案
夏普牌銀色00000000000 號、0000000000行動電話手機貳支（含
SIM 卡貳張），均沒收。
    事  實
一、丙○○曾於民國83年間因違反懲治走私條例、麻醉藥品管理
    條例等案件，經臺灣台南地方法院以83年度訴字第569 號判
    決科處有期徒刑14年6 月，經臺灣高等法院台南分院及最高
    法院分別以83年度上訴字第2358號、84年度台上字第3445號
    判決駁回其上訴確定，84年7 月20日入監服刑後，於90年4
    月19日假釋出獄，尚未執行完畢（不構成累犯）。丙○○與
    蔣光南原係舊識，明知海洛因及甲基安非他命係毒品危害防
    制條例第2 條第2 項第1 、2 款所稱之第一、二級毒品，且
    係行政院依據懲治走私條例第2 條第4 項之授權公告之甲類
    第4 款之管制進出口之物品，不得私運進口，亦不得運輸、
    販賣、持有。緣蔣光南於91年4 月間，因利用貨櫃走私海洛
    因為警查獲，逃亡至寮國後，仍繼續策劃走私毒品來台販售
    ，嗣於92年3 月間，與丙○○取得連繫後，雙方即多次以電
    話聯絡方式，謀議走私第一級毒品海洛因販售牟利，因丙○○當時並無資金，蔣光南乃允諾由其先出資，在寮國負責販
    入第一級毒品海洛因後，以漁貨夾藏海洛因走私返台，再由
    丙○○負責在台，擬以每公斤新台幣（下同）200 萬元至24
    0 萬元販售牟利，雙方並約定蔣光南從每公斤海洛因販賣所
    得中分得100 萬元，其餘款項歸丙○○取得。俟雙方議定後
    ，丙○○遂與蔣光南共同基於私運、運輸，及意圖營利，販
    賣第一級毒品海洛因之犯意聯絡，先由蔣光南於92年6 月間
    ，在寮國某不詳地點，以不詳價格販入60塊海洛因，再以電
    話通知丙○○派人前往越南以購買漁貨夾帶返台之方式，將
    所販入之60塊海洛因走私進入台灣，並向丙○○表示其中40
    塊海洛因由丙○○負責在台販售，及指示丙○○將販賣毒品
    後其應分得之1,500 萬元，交給與蔣光南有私運、運輸及販
    賣第一級毒品犯意聯絡之年籍姓名不詳綽號「阿平」之成年
    男子；另20塊海洛因則轉交給桃園地區某姓名、年籍不詳，
    綽號「光明」之成年男子。丙○○接獲通知後，隨即安排丁○○前往越南擬以採買漁貨夾帶掩護之方式走私上述毒品海
    洛因，並向丁○○允諾於走私海洛因成功後給予100 萬元作
    為報酬，丁○○知悉上情後，即與丙○○基於共同私運、運
    輸第一級毒品海洛因來台之犯意聯絡，於92年6 月27日，依
    丙○○之指示攜帶美金1 萬元搭機前往越南，惟因蔣光南向
    丙○○表示貨尚未到手，丙○○遂指示丁○○先行返台。不
    久之後，蔣光南通知丙○○毒品已經取得，丙○○遂再指示
    丁○○於92年7 月24日攜帶美金11,000元搭機前往越南，與
    同有私運、運輸及販賣第一級毒品犯意聯絡，由蔣光南派駐
    當地代表真實姓名不詳綽號「阿端」之成年男子接洽，經「
    阿端」在地朋友綽號「阿宗」介紹，前往越南下六省向九龍
    水產公司購買冷凍蝦仁175 箱，並於同年8 月18日由九龍水
    產公司將上開冷凍蝦仁載送至越南胡志明市第五郡第九坊安
    陽王街80號丁○○所租用之冷凍倉儲後，再由綽號「阿端」
    之成年男子將前述於寮國販入轉送至越南之海洛因磚60塊（
    淨重合計23705.08公克、外包裝重合計2812.21 公克、純度
    86.74 ％、純質淨重合計20561.78公克）夾藏於上述冷凍蝦
    仁中，另同時將13包第二級毒品甲基安非他命（淨重合計46
    95.61 公克，純度分別為35.62 ％及36.29 ％，純質淨重合
    計1672.88 公克，外包裝重合計146.16公克）亦夾藏於冷凍
    蝦仁箱中，擬一併私運、運輸返台，綽號「阿端」之男子並
    於92年9 月18日，以「黃文祥」名義，委託某不知情之人代
    為報關，並委託達海水產有限公司所有「豐海號」搬運船自
    越南胡志明市頭頓港走私運輸上述夾藏之毒品返台，丁○○
    則於92年9 月15日先行返台。蔣光南於毒品載運上船出發後
    ，隨即以電話通知丙○○，告以係用虛構之「黃文祥」為收
    貨人，該批冷凍蝦仁除海洛因60塊外，同時夾藏有第二級毒
    品甲基安非他命13包，囑託丙○○暫時保管，事後會派人取
    貨等語。丙○○得知上情後，亦與蔣光南、綽號「阿端」之
    成年男子基於私運、運輸第二級毒品之犯意聯絡，允諾領取
    上述冷凍漁貨後並代為保管。丙○○並旋即於92年9 月17日
    下午，前往向高雄市前鎮區○○○○路26號天註冷凍廠，口
    頭上以「黃文祥」之名義及月租26,000元之租金租得冷凍倉
    庫1 個，以備存放私運進口之海洛因及甲基安非他命。及至
    92年9 月29日，「豐海號」搬運船抵達高雄市紅毛港，丙○○指示「豐海號」搬運船不知情之交貨人員，將該漁貨運送
    至天註冷凍廠冷藏，並以「王偉仁」自稱，指示事先僱妥不
    知情之蕭奕精在天註冷凍廠等候，於同日晚間18時許，達海
    水產公司所指派之貨車將上開夾藏有海洛因、甲基安非他命
    之冷凍蝦仁175 箱運抵天註冷凍廠，丙○○又與蔣光南、綽
    號「阿端」之成年男子基於行使偽造私文書之犯意聯絡，指
    示不知情之蕭奕精，在收貨單內收貨人欄內簽署「黃文祥」
    之姓名，以表示運送之貨物已由「黃文祥」領取之意思後將
    送貨單原本交給送貨司機，以行使該偽造之私文書，足生損
    害於黃文祥後，將夾藏有毒品海洛因及甲基安非他命之冷凍
    蝦仁175 箱全數搬運至天註冷凍廠第8 號冷凍倉庫存放；蕭
    奕精再於翌日下午1 時許，在高雄市○○路、四維路口高雄
    市政府大樓旁，將估價單、送貨明細、冷凍庫鑰匙3 支交給
    丙○○，丙○○於毒品運抵高雄之前，即於92年9 月28日起
    ，以公共電話與丁○○所有夏普牌銀色0000000000號手機連
    繫接運毒品海洛因之情事。丁○○亦於92年9 月30日上午8
    時14分03秒許，以公共電話（07）0000000 號撥打丙○○所
    有0000000000號行動電話催促取貨，丙○○亦於同日上午9
    時許，向設在台南市○○路○段420 號順益汽車安平服務處
    租得車牌號II-2786 號休旅車1 輛後，於同日下午3 時17分
    52 秒 許，駕駛上開車輛與丁○○前往上開冷凍倉庫，由丁○○指出藏放毒品之冷凍蝦仁，準備運送至國道第2 高速公
    路東山休息站解凍取出海洛因磚塊，同日下午3 時25分40秒
    許，丁○○在該冷凍廠內挑選有暗記（即每箱僅放置3 塊蝦
    仁塊者，為藏有毒品之漁貨，每箱放置6 塊蝦仁塊者，為正
    常之漁貨）之冷凍蝦仁紙箱，丙○○在外把風之際，為法務
    部調查局南部地區機動工作組、高雄市調查處、海員調查處
    高雄站、海巡署高雄市機動查緝隊、高雄市政府警察局小港
    分局等單位組成之專案小組人員當場查獲，並查獲夾藏於冷
    凍蝦仁紙箱內之第一級毒品海洛因磚60塊（淨重合計2370
    5.08公克、包裝重合計2812.21 公克、純度86.7 4％、純質
    淨重合計20561.78公克）及第二級毒品甲基安非他命13包（
    淨重合計4695.61 公克，純度分別為35.62 ％及36.2 9％，
    純質淨重合計1672.88 公克，包裝重合計146.16公克），並
    扣得供丙○○、丁○○2 人彼此聯絡接運海洛因所用之丁○○所有夏普牌銀色0000000000號及丙○○所有0000000000號
    行動電話各1 支（均含SIM 卡）。
二、案經法務部調查局南部地區機動工作組（下稱法務部調查局
    南機組）移送台灣高雄地方法院檢察署檢察官偵查起訴。
    理  由
一、訊據上訴人即被告丙○○（下稱被告丙○○）對自越南走私
    第一級毒品海洛因入境、先後2 次央請被告丁○○前往越南
    暨以「黃文祥」之名義向天註冷凍廠租得冷凍倉庫1 個、並
    僱用蕭奕精前往天註冷凍廠收受達海公司送來藏放有毒品冷
    凍蝦後儲存於所租得之冷凍庫，嗣夥同被告丁○○前往該冷
    凍廠欲取出所寄放之內有毒品海洛因之冷凍蝦時，為法務部
    調查局南機組調查員等當場查獲等事實，固均供認不諱，惟
    辯稱：伊不認識蔣光南，伊係與甲○○接洽，是甲○○要伊
    去提領毒品，運送毒品的事均是蔣光南交待甲○○操作，是
    甲○○告訴伊毒品已抵台灣，並以傳真方式交付提領貨物之
    文件；何況，毒品數量非少，蔣光南豈有可能讓伊用賒帳之
    方式為之，伊在調查局及檢察官偵查中之自白有部分不實在
    ，如有賺錢，伊實際上僅能獲得400 萬元之報酬，而非1,50
    0 餘萬元云云；另訊據上訴人即被告丁○○（下稱被告丁○○）對於依同案被告丙○○之指示前往越南先後與綽號「阿
    端」男子接洽，於購得蝦仁後在越南租用冷凍倉儲供存放所
    購買之蝦仁，返台後與被告丙○○前往天註冷凍廠欲取出冷
    凍蝦仁時，為法務部調查局南機組等人員查獲之事實，固亦
    供認不諱，惟矢口否認有何走私、運送毒品之犯行，辯稱：
    伊僅係受丙○○之委託前往購買蝦仁，越南冷凍廠老闆事後
    有告訴伊其中13箱蝦仁被「阿端」搬走後1 星期又搬回冷凍
    廠，蝦仁內被藏放毒品之事伊全然不知情，是被矇在鼓裡，
    通聯記錄中告知丙○○「趕快來弄，弄起來」等語，是因為
    當時其與丙○○約定要搬運冷凍蝦仁之時間已經到了，卻不
    見人影，打電話給丙○○時，許某說還在睡覺，因此催促許
    某趕快洗臉之意，丙○○雖曾說要拿一百萬元給伊等語，惟
    當時許某是要伊長期在越南幫他買魚貨，如果有賺錢要挺伊
    做生意，並非走私毒品之報酬云云。
二、經查：
  (一)法務部調查局南機組人員於92年9 月30日下午3 時25分40秒
    許，在右揭高雄市前鎮區○○○○路26號天註冷凍廠8 號冷
    凍倉庫冷凍蝦仁紙箱內扣得之冷凍蝦仁175 箱，經先後解凍
    後，共發現13包藥丸及60塊疑似海洛因磚塊之事實，有扣押
    物品目錄、扣押物品清單、照片3 幀等在卷可憑（見南機組
    卷第8 頁、第18頁、第20頁至第25頁）。上開扣案藥丸及疑
    似海洛因磚塊經送法務部調查局鑑定結果，60塊磚塊部分，
    係第一級毒品海洛因（淨重合計23705.08公克、外包裝重合
    計2812.21 公克、純度86.74 ％、純質淨重合計20561.78公
    克）；13包藥丸部分，係第二級毒品甲基安非他命（淨重合
    計4695.61 公克，純度分別為35.62 ％及36.29 ％，純質淨
    重合計1672.88 公克，外包裝重合計146.16公克），有法務
    部調查局92年11月12日調科壹字第220016179 號、第000000
    000 號、第000000000 號、第000000000 號、第000000000
    號及調科壹字第09262614410 號鑑定通知書等在卷可憑（見
    偵查卷第117 頁至124 頁、第128 頁）。
  (二)被告丙○○於原審法院行準備程序及審理時供稱：「我承認
    和蔣光南合議販賣走私第一級毒品」、「（是否知道漁貨內
    有毒品？）知道」等語（見原審卷第53頁、第160 頁第1 行
    ）；其於檢察官偵查中亦供稱：「（92年9 月30日下午3 時
    左右持有夾藏海洛因磚及搖頭丸的漁貨被查獲？）是的，海
    洛因是我走（私）的」、「（這批毒品何來？）是蔣光南的
    ，他託我寄賣，他用1 公斤約3 塊海洛因磚塊100 萬元的價
    格批給我，至於我賣出去多餘的利潤是我賺的」、「（你們
    如何聯絡？）是92年3 月16日，蔣光南打我手機，問我情況
    如何，我說情況不好，他問我要不要賣海洛因，我說我沒錢
    買，他說他第1 次可以挺我，先出貨給我，等我賣出去後，
    再把錢交給他在台灣的代表綽號「平仔」之人，我有同意，
    之後我們有電話聯絡，後來於6 、7 月間，我派丁○○過去
    越南，並且在當地收購漁貨及和蔣光南在當地的代表『阿端
    』聯絡，丁○○購買漁貨後再委託『阿端』包裝及寄運回來
    ，至於海洛因何時夾藏在漁貨內，我不清楚，他只有在裝船
    好後才通知我，他說東西已上船要運回來，回來後我們要去
    拿貨時就被查獲」、「（這批貨有幾位金主？）是蔣光南寄
    賣，但其中有20塊蔣某的代表會來拿給桃園的『光明』，其
    他40塊是我賣出後再把錢算給『阿平』，約要1,500 萬元」
    、「（搖頭丸何來？）這部分我不清楚，一開始蔣光南沒有
    說，後來蔣某說先放我這邊，會找人向我拿」、「（這批貨
    從何處進來？）從豐海號運搬船，船東並不知情，這些均是
    蔣光南負責把貨送來台灣，再由我接收」、「（貨從越南何
    處上船？）從頭頓港上船」等語（見偵查卷第37頁背面起至
    40頁第2 行）；其於檢察官聲請原審法院裁定羈押時，於原
    審法院供稱：「海洛因毒品是目前通緝逃亡到寮國的蔣光南
    要我幫忙處理，他要我幫忙從越南運入，並在台灣出售」、
    「（搖頭丸的來源？）是事後蔣光南打電話給我，要我先幫
    他保管，他會叫綽號『平仔』的人來取貨，他是在台灣幫蔣
    光南的人」等語（見聲羈卷第7 頁倒數第2 行起）；其於法
    務部調查局南機組調查時亦先後供稱：「我與蔣光南熟識約
    20年，去年（指91年）4 月，蔣光南因利用貨櫃走私海洛因
    磚被警查獲，遂逃亡至寮國，蔣光南在寮國仍繼續策劃走私
    毒品來台，在今年3 月16日蔣光南由寮國打我持用之000000
    0000號行動電話邀我共同集資走私海洛因來台，後經多次電
    話聯繫談妥由蔣光南負責將海洛因毒品由寮國運送至越南，
    再由我找人前往越南頭頓港買漁貨將毒品夾藏漁貨中並安排
    搭台籍冷凍搬運船返台，資金部分因我沒錢，蔣光南遂應允
    每公斤（約3 塊海洛因）以100 萬元價錢先出貨給我，由我
    將該毒品銷售完畢後，再將販毒所得金錢交付蔣光南在台聯
    絡人綽號『阿平』男子，此次共走私60塊海洛因磚塊來台；
    其中20塊是要分給桃園地區綽號『光明』男子，故我經手部
    分僅有40塊，我共需支付1500萬元」、「（該批冷凍蝦仁漁
    貨之承運公司係哪家？使用那艘冷凍搬運船？）蔣光南告知
    我該批藏有毒品之冷凍蝦仁漁貨係由永達水產有限公司代理
    船務，由豐海號冷凍運搬船承載」、「運輸毒品之船隻安排
    皆由蔣光南負責，故應係蔣光南派駐越南之小弟『阿端』所
    安排」（見偵查卷第22頁至24頁）、「在今年3 月16日，我
    與蔣光南開始策劃走私海洛因來台，起初蔣光南都是打我00
    00000000號電話聯絡，後來因蔣光南在台的聯絡人綽號『阿
    平』男子亦都打這支電話與我聯絡，我深覺不妥乃停用，我
    另留0000000000號電話給蔣光南做為洽談走私毒品專線聯絡
    用，大約今年6 月份起，蔣光南因我電話停用，聯絡不到我
    ，都是透過綽號『阿平』男子轉告我，我再回撥電話到寮國
    給蔣光南，蔣光南使用之電話有3 支，分別為000000000000
    號、000000000000號及0000000000號（泰國漫遊手機）」、
    「（本次查獲之13包搖頭丸來源為何？貨主係何人？）我原
    不知道，是蔣光南在該批貨自越南出發後才告知我這批東西
    ，我亦不知貨主是誰，蔣光南告訴我貨到台灣後自會有人聯
    絡我前來取貨」、「（本次走私海洛因毒品銷售後可獲利若
    干？）若以每公斤售價200 萬至240 萬元計，我約可獲利15
    00萬至2100萬元」、「今年（指92年）6 月，蔣光南要我派
    人前往越南胡志明市聯絡1 位綽號『阿端』男子，我乃派丁○○於6 月27日帶美金10,000元，第1 次前往越南找『阿端
    』男子，後來因蔣光南方面遲遲未能將海洛因毒品送至越南
    ，我乃叫丁○○於7 月11日先行返台，後來蔣光南再度來電
    要我再派人前往越南，我遂叫丁○○於7 月24日帶著美金11
    ,000 元 到越南」等語（見偵查卷第68頁至72頁）。被告丁○○於檢察官偵查中亦供稱：「是丙○○叫我去越南買海蝦
    進來，我就去越南買海蝦，後來遇到『阿端』之人，丙○○
    叫我拿一萬元給『阿端』，請他帶我去買海蝦，第1 次去，
    貨沒有看成，丙○○叫我回來，約隔10天，丙○○又叫我去
    越南並帶11,000元過去，後來我和『阿端』的朋友去南部下
    六省九龍水產公司買海蝦，我訂了7,000 元美金海蝦，我先
    回胡志明市，後來貨送到胡志明市，送到我租的冷凍庫」等
    語（見偵查卷第40頁背面）；於法務部調查局南機組調查時
    供稱：「今年（指92年）6 月間許某拿美金1 萬元給我，要
    我前往越南胡志明市將錢拿給綽號『阿端』的男子，準備購
    買蝦仁，我抵達胡志明市後並未找到合適的漁貨，即於7 月
    中旬返台，返台後許某又約我見面，表示『阿端』在越南南
    部有找到合適漁貨，要我重辦簽證，準備再前往越南與『阿
    端』碰面，約7 月下旬，許某又拿給我美金11,000元，要我
    前往越南購買蝦仁，我抵達越南後，綽號『阿端』的朋友綽
    號『阿宗』之男子前來與我接洽，『阿宗』表示下六省有合
    適的蝦仁等漁貨，找1 名翻譯陪同我以美金7,000 元購買蝦
    仁乙批，購妥後由九龍水產公司將該批蝦仁載往胡志明市某
    冷凍廠暫時存放，準備報關出口，我於9 月15日自越南搭機
    返台，返台後，我與丙○○見面等語（見偵查卷第11頁）。
    而被告丁○○確有先後於92年6 月27日由高雄出境，同年7
    月11日由高雄入境，於同年7 月24日由高雄出境，同年9 月
    15日由高雄入境之事實，亦有入出境查詢資料在卷可憑（見
    本院上訴(一)卷第100 頁）。證人洪國雄（即達海水產有限公
    司之職員）於法務部調查局南機組調查時亦證稱：該批蝦仁
    冷凍漁貨是由本公司所屬之豐海號運搬船自越南裝載回台等
    語（見南機組卷第50頁），並有達海公司運送系爭夾藏有毒
    品之蝦仁之估價單影本、在越南胡志明市寄放系爭蝦仁之寄
    倉合約書、設於越南之九龍海產公司海蝦蝦仁報價單等在卷
    可憑（見同上南機組卷第38頁、偵查卷第94至98頁）。另證
    人羅順成於本院審理中證稱：「丙○○要我去寮國瞭解一下
    ，因為丙○○有說蔣光南要生意給丙○○作，因為甲○○和
    蔣光南是朋友，所以要我們二人去寮國看看情形，臺灣的事
    情都是甲○○處理。」，「（去寮國的時候聽到甲○○和蔣
    光南談論何事？）只有吃飯，之後我就和甲○○去飯店，之
    後蔣光南只有說有生意要給丙○○作，並沒有談到何事，只
    有說要丙○○處理臺灣一些毒品的事情。」，「（你在寮國
    聽到要丙○○幫忙何事？）就是毒品的事情，因為當時只有
    說毒品的事情，細節部分不清楚，是要透過甲○○，之後的
    事情我就不清楚。」，「（在寮國是否和甲○○一同前往？
    聽到訊息為何？）是和甲○○一起去寮國，聽到的內容是蔣
    光南有毒品要運回臺灣，要丙○○幫忙，回到臺灣因為我知
    道是毒品的事情，所以回到臺灣我就說我不參與。」（本院
    更一審卷第204 至207 頁），足徵查扣之60塊海洛因部分係
    被告丙○○與在寮國之蔣光南事先謀議，由蔣光南出資在寮
    國販入，轉送至越南，另由被告丙○○安排被告丁○○至越
    南，購買175 箱冷凍蝦仁，再由綽號「阿端」之男子將所販
    入之60塊海洛因夾藏於冷凍蝦仁中，同時並將13包甲基安非
    他命一併夾藏其中，委請不知情之人報關，及委託不知情之
    「豐海號」搬運船自越南夾藏私運進口入台，至堪認定。
  (三)依前述被告丙○○之供述，可知扣案之60塊海洛因是被告丙○○與蔣光南事先謀議，由蔣光南出資於寮國販入，轉送至
    越南，再由被告丙○○安排被告丁○○至越南購買漁貨，由
    綽號「阿端」之男子將所販入之60塊海洛因連同13包甲基安
    非他命夾藏於漁貨私運回台，其中40塊海洛因由丙○○負責
    販售，並將販毒所得中蔣光南應分得部分交給綽號「阿平」
    之男子；另20塊海洛因則由丙○○轉交給蔣光南指定之綽號
    「光明」之男子甚明。由此足徵被告丙○○與蔣光南、綽號
    「阿端」、「阿平」之成年男子，就私運60塊海洛因回台之
    犯行，彼此間有犯意之聯絡及行為之分擔，堪足認定。另就
    其中蔣光南所販入60塊海洛因中之40塊部分，被告丙○○既
    事先與蔣光南合意，由蔣光南出資販入，再私運回台，由被
    告丙○○負責販售，則就蔣光南販入40塊海洛因部分，被告
    丙○○與蔣光南、綽號「阿端」、「阿平」之成年男子亦有
    犯意之聯絡，亦足認定。雖被告丙○○於檢察官偵查中曾供
    稱：「他（指蔣光南）用1 公斤約3 塊海洛因磚塊100 萬元
    的價格批給我，至於我賣出去多餘的利潤是我賺的」；於法
    務部調查局南機組調查時陳稱：「（本次走私海洛因毒品銷
    售後可獲利若干？）若以每公斤售價200 萬至240 萬元計，
    我約可獲利1,500 萬至2,100 萬元」等語，似有讓人誤為被
    告丙○○是向蔣光南購買毒品云云，惟參酌丙○○於偵訊中
    為前揭供述前，已供承：「是蔣光南託我寄賣」之語；另於
    法務部調查局南機組調查時亦有陳稱：「... 在今年3 月16
    日蔣光南... 邀我共同集資走私海洛因來台... 資金部分因
    我沒錢，蔣光南遂應允每公斤（約3 塊海洛因）以100 萬元
    價錢先出貨給我，由我將該毒品銷售完畢後，再將販毒所得
    金錢交付蔣光南在台聯絡人綽號『阿平』男子... 」之語；
    於檢察官聲請原審法院裁定羈押時，於原審法院供稱：「海
    洛因毒品是目前通緝逃亡到寮國的蔣光南要我幫忙處理，他
    要我幫忙從越南運入，並在台灣出售」之語，均已詳列於前
    ，可證扣案60塊海洛因中之40塊部分，緣起於蔣光南本意要
    邀丙○○集資走私海洛因回台販售牟利，因丙○○沒有資金
    ，是以蔣光南允諾先出資販入海洛因，走私回台後，由被告
    丙○○負責販賣，丙○○再將販賣所得應分給蔣光南部分交
    給在台綽號「阿平」之男子，亦已經本院論述如前，故尚難
    僅擷取被告丙○○前揭部分之陳述，即遽認被告丙○○是以
    賒欠方式向蔣光南購入40塊海洛因，僅併此敘明。至於有關
    漁貨中另夾藏13包甲基安非他命部分，據前述被告丙○○先
    後供述：「（搖頭丸何來？）這部分我不清楚，一開始蔣光
    南沒有說，後來蔣某說先放我這邊，會找人向我拿」、「（
    這批貨從何處進來？）從豐海號運搬船，船東並不知情，這
    些均是蔣光南負責把貨送來台灣，再由我接收」、「（搖頭
    丸的來源？）是事後蔣光南打電話給我，要我先幫他保管，
    他會叫綽號『平仔』的人來取貨，他是在台灣幫蔣光南的人
    」、「（本次查獲之13包搖頭丸來源為何？貨主係何人？）
    我原不知道，是蔣光南在該批貨自越南出發後才告知我這批
    東西，我亦不知貨主是誰，蔣光南告訴我貨到台灣後自會有
    人聯絡我前來取貨」等語，亦可知蔣光南於同批漁貨中另夾
    藏13包甲基安非他命，並非蔣光南與被告丙○○原先謀議私
    運毒品返台之範疇，被告丙○○於該批175 箱漁貨裝船前，
    顯不知漁貨中另夾藏有13包甲基安非他命，雖無疑義，然蔣
    光南於該批漁貨裝船自越南出發後，既已將漁貨中另夾藏有
    13包甲基安非他命之情，告知被告丙○○，並要丙○○一併
    領貨暫時代為保管，是被告丙○○於此時即已知悉蔣光南於
    該批漁貨中尚夾藏有13包甲基安非他命一併私運回台，並允
    諾代為領貨保管，及至該批夾藏毒品之漁貨隨船抵台時，被
    告亦委請不知情之人前往提貨，並將之運往所承租之冷凍倉
    庫存放，亦已詳述如前，則被告丙○○對於蔣光南私運第二
    級毒品甲基安非他命犯行，亦同有犯意之聯絡及行為之分擔
    ，亦堪認定。是依此論述，該批漁貨中所夾藏之甲基安非他
    命13包，既是蔣光南、綽號「阿端」之男子於夾藏前述扣案
    之海洛因時所為，本不在蔣光南與丙○○之謀議範圍，且蔣
    光南是於載運上述夾藏毒品之漁貨之搬運船自越南出發後，
    蔣光南始將上情告知丙○○，足見被告丁○○對於該批漁貨
    另夾藏有甲基安非他命之情，顯不知情，被告丁○○對此私
    運、運輸甲基安非他命之行為，自無所謂犯意聯絡或行為分
    擔可言，附此敘明。
  (四)被告丙○○於法務部調查局南機組調查時另供稱：「（天註
    冷凍廠內第8 號冷凍倉庫係由何人出面承租？）該倉庫係我
    於九月間，前往以『黃文祥』名義向天註冷凍庫莊小姐承租
    ；並無簽訂契約，該冷凍庫租期1 個月，租金26,000元」等
    語（見偵查卷第25頁倒數第2 行至26頁第2 行）。證人蘇雅
    莉（即天註冷凍企業公司之會計）於法務部調查局南機組調
    查時亦證稱：係丙○○於92年9 月22日起租用，並先行預繳
    1 月租金，丙○○前來洽租冷凍庫事宜時，係由我與其作初
    步之接洽；我打電話告知莊順玉廠長，並當場由莊、許2 人
    於電話中談妥，以每月26,000元代價將第八號冷凍庫出租於
    丙○○」等語（見南機組卷第43頁）。被告丙○○復供稱：
    「（175 箱冷凍蝦之收貨人為何人？）收貨人為『黃文祥』
    ，係蔣光南方面在越南於船務公司填單登記所填載之假名，
    實際上並無其人，蔣光南來電告知我收貨人為『黃文祥』，
    並傳真收貨單1 紙給我，要我該批毒品貨物抵台時，以『黃
    文祥』名義收貨，我願意提供該收貨（估價單）影本予貴單
    位參考」、「（該批夾藏海洛因、搖頭丸毒品175 箱冷凍蝦
    仁漁貨由船公司運抵天註冷凍廠內第8 號冷凍倉庫時，係由
    何人出面清點簽收該批貨品？）當時我係委由蕭姓工人前往
    簽收該批貨品」等語（見偵查卷第25頁）。證人蕭奕精於法
    務部調查局南機組亦證稱：「9 月29日下午15時左右，王偉
    仁（指被告丙○○）打電話告訴我，漁貨已抵高雄，要我馬
    上前往中華路、九如路口與陳金富太太見面，見後陳金富太
    太交付35,000元給我及達海水產有限公司豐海號估價單，我
    隨即撥0000000000號給王偉仁告知已收到35,000元及估價單
    ，王偉仁要我以其中27,300元支付漁貨船運費用，另憑估價
    單充當領貨單領貨」、「我在貨車司機提供之送貨單上依王
    偉仁電話指示簽『黃文祥』名字代為簽收」、「9 月30日中
    午12時30分，王偉仁來電約我13時左右，在高雄市○○路、
    四維路口高雄市政府大樓旁見面，見面後，王偉仁向我索回
    天註冷凍廠8 號冷凍庫鑰匙3 支，我並交付前述估價單及送
    貨明細各1 紙」、「（丙○○於本組所拍攝之口卡照片是否
    為你前述之王偉仁？）是的」等語（見南機組卷第30頁至31
    頁）。證人洪國雄亦證稱：「該批冷凍漁貨是由何人委託裝
    載，我不清楚，依照越南傳真內容記載該批漁貨在台灣之收
    貨人為『黃文祥』；該傳真在該船卸貨、交貨等手續完成後
    已經銷毀了」等語（見南機組卷第50頁）；此外，復有蕭奕
    精在92年9 月29日收貨單上以「黃文祥」名義簽收由船公司
    送達175 箱冷凍蝦仁之收貨單影本1 紙在卷可憑（見偵查卷
    第30頁）。因此，天註冷凍廠內第8 號冷凍倉庫係被告丙○○所承租，被告丙○○亦知悉「黃文祥」係被冒用，而仍以
    王偉仁自稱，僱用不知情蕭奕精，指示蕭某前往冷凍倉庫以
    冒用黃文祥名義收受系爭175 箱冷凍蝦仁無訛。
  (五)被告丁○○確有分別收受被告丙○○所交付之美金10,000元
    、11,000元，而先後搭機前往越南，且於會同被告丙○○前
    往天註冷凍廠欲取走冷凍蝦仁時經警查獲等情，已迭據其於
    檢察官偵查中、原審法院及本院審理時供認在卷，核與同案
    被告丙○○所述情節相符。茲應審究者，係被告丁○○是否
    知悉被告丙○○指示其前往越南購買蝦仁之目的是要供夾藏
    海洛因走私運輸入境？被告丁○○於檢察官聲請羈押時，經
    原審法院訊問時，自承0000000000號電話係其在使用（見原
    審聲羈字第606 號卷第6 頁）。依法務部調查局南機組所提
    供被告丁○○與被告丙○○之通聯記錄監聽內容所載，在92
    年9 月28日中午11時25分，被告丙○○以公共電話撥打被告
    丁○○所使用之0000000000號行動電話之通話內容（台語，
    下同）為：A （被告丙○○）：「幹，我都打不通？」。B
    ：「這樣，人家可能還沒有上班吧」。A ：「幹，也沒有打
    電話給我啦」。B ：「再等一下，再晚一點，下午時再看看
    ，我剛剛有到那邊去了」等語；同日下午10時21分44秒，被
    告丙○○以公共電話撥打被告丁○○所使用上開行動電話之
    通話內容為：A （被告丙○○）：「要不要看電影？」。B
    （被告丁○○）：「不啦，不要啦，我等一下迷一下（按係
    睡一下之意），等一下，等一下要起來」。A ：「啊，你干
    會赴？」。B ：「會啦、會啦」。A ：「你干會起來？」。
    B ：「會啦、會啦，我有轉鬧鍾了」、「你先去看，你看完
    之後，咖啡喝一杯，在周圍就好了，在外圍就好啦」。A ：
    「我等一下再～時間到我再叫你們」。B ：「好啦」等語（
    見原審卷第75頁）；同日下午10時49分15秒時，被告丙○○
    又以公共電話撥打被告丁○○所使用上開行動電話，渠等對
    話對容如下：A （即被告丙○○）問B （即被告丁○○）：
    「你在哪？」。B ：「我在路邊而已，在我家旁邊而已，在
    邊仔而已」。A ：「我感覺你家那邊怪怪！」。B ：「我家
    這裡？我家這裡？喂」。A ：「嗯」。B ：「你有來這裡嗎
    ？」。A ：「有」。B ：「哪有呢？哪有呢？」。A ：「有
    啦，有人站在那裡」。B ：「不可能啦！」。A ：「我在這
    裡繞了好幾圈了，我不知？」。B ：「你現在在旁邊而已嗎
    ？」。A ：「啊，我走了，沒有了。我現在又繞過去了，現
    在不用講那個啦」。B ：「我在外面，在旁邊這裡而已，在
    旁邊這裡而已」。A ：「好啦」等語（見原審卷第76頁）；
    92 年9月29日下午5 時零5 分許，被告丙○○又以公共電話
    撥打被告丁○○所使用前開行動電話之對話內容如下：A （
    即被告丙○○）問B （即被告丁○○）：「幹××，他（指
    工人）手機打不通」。B ：「他在門口啦」。A ：「載貨的
    人，手機也打不通。說要來也不見蹤影，他說最晚再20分鐘
    到」。A ：「送貨的一直打不通，奇怪呢？」。B ：「好了
    啦，再等一下啦，你打給蕭仔啦，說人家馬上到啦」等語（
    見原審卷第77頁）；92年9 月30日下午8 時14分零3 秒許，
    被告丁○○以公共電話撥打被告丙○○使用0000000000號行
    動電話之對話內容如下：A （即被告丁○○）告訴B （即被
    告丙○○）：「剛剛我打的啦，還在睡，剛剛那支電話會吃
    銅板」。B ：「要起來了！嗯，起來了」。A ：「不，我在
    厝」。B ：「奇怪！你打了好幾通嗎？我想奇怪！」。A ：
    「對，我打的啦」。B ：「你隨便弄，昨天『相機』」都～
    」。A ：「好，我知道啦！」。B ：「好，我再帶下去」。
    A ：「好，趕緊來弄，弄起來呀」等語，有監聽譯文在卷可
    憑（見原審卷第76頁至78頁）。如前所述，系爭夾藏毒品之
    蝦仁係於92年9 月29日晚間送達天註冷凍廠，而依上開通訊
    譯文顯示之談話內容觀之，被告丙○○於同年月28日起迄於
    蝦仁送達前，即三番二次以公共電話與被告丁○○聯絡，欲
    確認冷凍蝦仁是否送達冷凍廠，且唯恐被告丁○○睡過頭，
    無法共同前往，而被告丁○○亦告訴被告丙○○看完電影後
    ，在「周圍、外圍」等語，唯恐過於靠近易遭人發覺。又如
    被告丁○○主觀上認其所購得之蝦仁內並未藏放海洛因毒品
    ，必然心地坦蕩蕩，則其對被告丙○○一再告以住家外似有
    人在徘徊監視等情時，對於被告丙○○一再懷疑，應該是感
    到莫明奇妙，方合於常情，乃竟回答「不可能」等語。如冷
    凍庫內僅單純寄藏所購買之蝦仁，冷凍庫之租期既尚未屆至
    ，被告丁○○亦無主動積極地催促被告丙○○「趕緊弄起來
    」之必要，且一般人亦無以「弄起來」表示洗臉之意。參以
    被告丙○○於檢察官偵查中亦供稱：「（原本你預計與丁○○一同前往解凍？）是的」等語（見偵查卷第131 頁），足
    徵所謂「趕緊弄起來」等語，係將冷凍蝦仁搬出冷凍庫解凍
    之意，被告丁○○辯稱不知冷凍蝦仁內藏放有毒品海洛因云
    云，「趕緊弄起來」是「趕快起來洗臉」云云，顯係避重就
    輕之詞，不足採信。參以被告丙○○於檢察官偵查中供稱：
    「（：丁○○有何好處？）我說如有賺錢，就給他100 萬元
    做生意」等語（見偵查卷第131 頁）；於檢察官聲請原審法
    院裁定准予羈押時亦供稱：我是說要他順利購買蝦仁回來，
    就給他100 萬元等語（見原審聲羈字第606 號卷第9 頁）。
    被告丁○○於法務部調查局南機組調查及檢察官偵查時亦先
    後供稱：丙○○有說「若有賺錢，將拿一筆錢給我作生意」
    等語（見偵查卷第12頁及第40頁）；於原審法院初次訊問時
    亦坦承被告丙○○有說如果有賺錢，要給100 萬元（見原審
    卷第23頁）。被告丙○○於原審法院審理時供述認識被告丙○○不到1 年，且未常往來等情（見原審卷第163 頁至第16
    4 頁），而7,000 元美金所購得之蝦仁，折換新台幣亦不過
    是238,000 餘元，被告丁○○先後不過前往越南2 次，如僅
    係購買漁貨，卻可獲得100 萬元之巨額報酬，顯與常情不合
    。何況，依被告丁○○於偵查中所提出九龍海產公司報價單
    影本（見偵查卷第96頁）之記載，購買蝦仁之價錢係開信用
    狀支付，而非以美金現金支付，益徵被告丁○○所攜帶之11
    ,000 元 之美金並非用於支付購買蝦仁之用。又在越南之冷
    凍室係被告丁○○所承租，此經被告丁○○於檢察官偵查中
    陳明在卷（見偵查卷第41頁）。惟依被告丁○○所提出之寄
    倉合約書所載，承租人係陳善平（見同上偵查卷第94頁）；
    如係一般正常之蝦仁買賣，又何以不用本人之名義租用？再
    者，被告丙○○購買蝦仁僅係供其掩飾走私運送第一級毒品
    海洛因之用，故亦不可能委託被告丁○○長期在越南購買漁
    貨，因此，被告丁○○所辯100 萬元係長期在越南購買漁貨
    之代價云云，顯然不實，無可採信。被告丙○○事後於原審
    法院供稱：是要借給被告丁○○云云，核與其之前於檢察官
    偵查中所陳不符，且借貸與報酬係絕然不同之觀念，不可能
    混淆，因此被告丙○○事後於原審法院所稱係借貸云云，應
    係迴護被告丁○○之詞，不足採為被告丁○○有利之認定。
    又若被告丁○○果真係為被告丙○○前往越南購買漁獲，應
    該知悉越南何處有漁獲販售，豈有第1 次千里迢迢前往越南
    購買漁貨，卻空手而回，又係透過「阿端」之人介紹方知何
    處有販賣冷凍蝦仁之理。綜上所述，被告丁○○應係受被告
    丙○○之託，前往越南安排走私運輸毒品海洛因返台，而非
    單純受被告丙○○委託前往越南購買漁貨，至為顯然。綜上
    所述，被告丁○○就前述被告丙○○與蔣光南合意私運毒品
    海洛因回台犯行部分，亦有犯意之聯絡及行為之分擔，已然
    明確。被告丁○○辯稱不知所購買之漁貨中遭夾藏60塊海洛
    因私運回台云云，顯非可採。而被告丙○○陳稱被告丁○○
    不知情云云，衡情應係迴護之詞，不足為被告丁○○有利之
    認定。另證人高得勝於本院上訴審審理時證稱：92年3 月及
    5 月間，曾與被告丁○○、丙○○等一起用餐，席間丙○○
    曾請被告丁○○去越南處理漁貨，之前丁○○與丙○○並不
    認識等語（見本院上訴(二)卷第12頁以下）。惟被告丁○○與
    丙○○縱認識不久，亦不足以證明被告丁○○不可能受被告
    丙○○之託，前往越南代為安排部分毒品走私之工作。再者
    ，走私運送毒品係高度違法之事，亦不可能於席間在眾人面
    前談論，是證人高得勝所證，仍不足以證明被告丁○○係單
    純受僱於被告丙○○前往越南購買蝦仁，而為其有利之認定
    。
  (六)被告丁○○雖於法務部調查局南機組調查及檢察官偵查時辯
    稱：所購買之冷凍蝦仁遭綽號「阿端」之人拿出冷凍倉庫13
    箱，約1 星期後再放回云云（見偵查卷第16頁及第41頁）。
    惟此為被告丁○○片面所持之辯解，並無其他佐證，且如前
    所述，佐以被告丁○○與丙○○間之監聽錄音對話內容及被
    告丙○○同意給予100 萬元等情，已足以證明被告丁○○並
    非單純前往越南購買蝦仁，亦即其受託前往越南購買蝦仁，
    係為便於掩飾夾藏毒品海洛因走私入境，因此，亦可以證明
    被告丁○○此部分所持之辯解，顯然不實。
  (七)如前所述，被告丙○○於檢察官偵查中供稱：「海洛因是我
    走（私）的」、「是蔣光南的，他託我寄賣，他用1 公斤約
    3 塊海洛因磚塊100 萬元的價格批給我，至於我賣出去多餘
    的利潤是我賺的」等語；於法務部調查局南機組調查時供稱
    ：本次走私海洛因毒品若以每公斤售價200 萬至240 萬元計
    ，我約可獲利1,500 萬至2,100 萬元等語，足徵被告丙○○
    就販賣海洛因部分，確有意圖營利之不法意圖。
  (八)被告丙○○於本院更一審審理中證稱：「我是要給丁○○機
    票的錢和生活費用，之後丁○○有還給我6,000 元美金」、
    「（92年9 月15日丁○○回來的時候是否有告訴你發生何事
    ？）沒有，只有說漁獲買好了」、「（是否有說在漁獲藏東
    西？）他沒有說」、「（請丁○○去越南買漁獲是否有何代
    價？）沒有，是在我事後有賺錢之後才借錢給他做生意」、
    「（丁○○在越南買完漁獲放入倉庫，被人動過手腳才將漁
    獲進口，你是否知情？）我並不知情」、「（那為何丁○○
    只會選擇領取有記號的三箱漁獲）這是調查局人員亂說的，
    丁○○是去要將全部的漁獲領出來，他一進去就被調查局抓
    了」、「（於原審審理時陳述丁○○並不知道漁獲藏有毒品
    ？）這是真的，因為別人做的事情，不可能會告訴他」云云
    ；核與其於法務部調查局南機組、檢察官偵查中及本院上開
    之認定不符，顯係事後迴護被告丁○○之詞，尚不足為被告
    丁○○有利認定之依據。證人葉清霞於本院審理中證稱：「
    （如何認識甲○○？）是丙○○介紹的，大約在92年間認識
    的」、「只有聽過蔣光南與丙○○有一同要進漁獲，是要從
    越南寄過來」、「（要進漁獲的事情，蔣光南是否有與丙○○討論過？）在我家的時候我有聽丙○○講蔣光南要漁獲給
    他」、「（有無聽到丙○○購買漁獲的時候提到過甲○○？
    或是甲○○有在場？）丙○○有提過，甲○○並沒有在場。
    」云云，以及本院勘驗被告丙○○於看守所中與證人葉清霞
    、羅順成之談話錄音帶，均僅係有無其他人參與本案毒品之
    情形，均不足為被告丙○○有利認定之依據，併予敘明。
  (九)綜上所述，被告丙○○所辯僅可獲得400 萬元報酬云云，應
    係避重就輕之詞，被告丁○○所辯其係被矇在鼓裡，就本件
    走私、運輸毒品完全不知情云云，亦係飾卸之詞，不足採信
    ，被告等2 人所犯上開犯行，應堪認定。
三、按毒品之運輸，只要已有毒品之認識，不問出於為自己或他
    人而運送，亦不分由國外輸入國內，或國內輸出國外，即在
    國內2 區域間具有輸出或輸入作用之運送者，均屬之；又所
    謂販賣行為，並不以販入之後復行賣出為要件，祇要以營利
    為目的，將毒品購入或賣出，有一於此，其犯罪即為完成。
    若係基於營利意圖而販入，雖未及賣出，仍屬販賣既遂，此
    有最高法院67年度臺上字第2500號判例可資參照。又海洛因
    、安非他命屬於毒品危害防制條例第2 條第2 項第1 、2 款
    所列之第1 、2 級毒品，且經行政院公告為「甲類第四級之
    管制進出口物品」。核被告丙○○意圖販賣第一級毒品海洛
    因，而與蔣光南謀議，由蔣光南出資在寮國販入海洛因後，
    轉送至越南，將海洛因夾藏於漁貨中自越南走私、運輸第一
    級毒品海洛因入境，再擬販售圖利之行為，係犯毒品危害防
    制條例第4 條第1 項之運輸、販賣第一級毒品罪及懲治走私
    條例第2 條第1 項之私運管制物品進口罪。另丙○○與蔣光
    南將甲基安非他命夾藏於漁貨中，自越南走私、運輸進入臺
    灣之行為，則係犯毒品危害防制條例第4 條第2 項之運輸第
    二級毒品罪及懲治走私條例第2 條第1 項之私運管制物品罪
    。被告丙○○走私、運輸夾藏於漁貨中之毒品入境，係利用
    不知情之「豐海號」搬運船走私入境；及上開毒品入境後，
    被告丙○○又利用不知情之該船上交貨人員將該批漁貨運送
    至天註冷凍廠冷藏，均為間接正犯。又被告丙○○利用不知
    情之蕭奕精在收貨單內收貨人欄內簽署「黃文祥」之姓名，
    以表示運送之貨物已由「黃文祥」領取之意思後，將送貨單
    原本交給送貨司機，以行使該偽造之收據，足生損害於「黃
    文祥」之所為，係犯刑法第216 條、第210 條之行使偽造私
    文書罪，且為該罪之間接正犯。被告丙○○利用他人偽造私
    文書之行為，應為行使之高度行為所吸收，不另論罪。至於
    被告丁○○自越南走私、運輸第一級毒品海洛因入境之行為
    ，核係犯毒品危害防制條例第4 條第1 項之運輸第一級毒品
    罪及懲治走私條例第2 條第1 項之私運管制物品進口罪。被
    告2 人前述所犯運輸及販賣第一級毒品罪、運輸第二級毒品
    罪，其2 人持有毒品之低度行為，均應為運輸或販賣之高度
    行為所吸收，不另論罪。按共同正犯之意思聯絡，原不以數
    人間直接發生者為限，即有間接之聯絡者，亦包括在內。如
    甲分別邀約乙、丙犯罪，雖乙、丙間彼此並無直接之聯絡，
    亦無礙於其為共同正犯之成立（最高法院77年台上字第2135
    號判例參照）。被告丙○○與蔣光南、綽號「阿端」、「阿
    平」等成年男子就上開運輸、私運管制進口物品海洛因及販
    賣第一級毒品海洛因等犯行有犯意之聯絡及行為之分擔；另
    就運輸第二級毒品罪部分，被告丙○○與蔣光南、綽號「阿
    端」之成年男子間，有犯意聯絡及行為分擔；又被告丁○○
    就所為私運管制物品、運輸毒品海洛因入境之犯行，與被告
    丙○○及蔣光南、綽號「阿端」、「阿平」之成年男子，亦
    有犯意之聯絡及行為之分擔，均為共同正犯。另被告丙○○
    就所犯行使偽造私文書犯行部分，與蔣光南、綽號「阿端」
    之成年男子間，亦有犯意之聯絡及行為之分擔，同為共同正
    犯。被告丙○○所犯毒品危害防制條例第4 條第1 項之運輸
    、第一級毒品罪、同條例第4 條第2 項運輸第二級毒品罪及
    懲治走私條例第2 條第1 項之私運管制物品進口罪間，乃係
    以一行為而同時觸犯之，為想像競合犯，依刑法第55條之規
    定，從一重依運輸第一級毒品罪處斷。被告丙○○所犯之運
    輸第一級毒品、販賣第一級毒品及行使偽造私文書等3 罪間
    ，有方法結果之牽連關係，應從較重之販賣第一級毒品罪處
    斷。被告丁○○所犯毒品危害防制條例第4 條第1 項之運輸
    第一級毒品罪及懲治走私條例第2 條第1 項之私運管制物品
    進口罪間，亦係以一行為而同時觸犯之，為想像競合犯，依
    刑法第55條之規定，從一重依運輸第一級毒品罪處斷。公訴
    人雖未就被告丙○○所犯刑法第216 條、第210 條之行使偽
    造私文書罪部分提起公訴，惟既經查明，且此部分犯行與起
    訴運輸毒品部分，有方法結果之牽連關係，自應為起訴效力
    所及，本院自應併予審理判決。又被告等行為後，毒品危害
    防制條例固於92年7 月9 日修正公布，並於93年1 月9 日施
    行，但關於被告所犯之該條例第4 條第1 項、第2 項運輸第
    一、二級毒品等罪刑之規定，並未修正，自無比較新舊法適
    用之問題，附此敘明。
四、犯毒品危害防制條例第4 條第1 項至第3 項、第5 條第1 項
    至第3 項之罪，供出毒品來源，因而破獲者，得減輕其刑，
    同條例第17條固定有明文。惟毒品危害防制條例第17條關於
    減輕其刑之規定，旨在利用減刑之寬典，鼓勵運輸、販賣、
    施用或持有毒品之人，供出其來源，藉以擴大防制毒品之成
    效，期使毒品易於斷絕；故須據實供出其毒品之直接來源，
    並因而破案查獲者，始符減輕其刑之要件，是在共同正犯間
    ，彼此間均非他方之上游毒品之供應者，故不得適用前開減
    刑之規定（最高法院92年台上字第1838號判決參照）。被告
    丙○○雖於法務部調查局南機組調查時供稱「毒品銷售完畢
    後再將販毒所得金錢交給綽號『阿平』之男子；另蔣光南及
    前述『阿平』男子亦陸續來電聯絡我，告知夾藏毒品之冷凍
    船名為海豐號」、「甲○○相片影本中之男子與我見面洽談
    走私事宜之綽號『阿平』非常像」等語（見偵查卷第22頁、
    第23頁）；於原審法院審理時指稱：「當時甲○○有告訴我
    ，叫我領這些東西，他要給我四百萬，且如果被抓，他會幫
    我交保；我只是租地方及幫忙領（貨），都是他跟蔣光南聯
    絡」等語（見原審卷第156 頁）。惟縱令其於法務部調查局
    南機組調查時所指稱之「阿平」即係甲○○，因被告丙○○
    與綽號「阿平」之甲○○間亦係共同運輸、販賣毒品之共犯
    關係，依前揭最高法院之判決意旨，亦不得依毒品危害防制
    條例第17條規定減輕其刑，被告丙○○選任之辯護人認應依
    上開規定，對被告丙○○減輕其刑，不無誤會，此部分所辯
    委無可取。
五、原審據以論罪科刑，固非無見。惟查：(一)扣案海洛因、甲基
    安非他命與其外包裝並非不可分離，原判決就扣案毒品外包
    裝，亦依毒品危害防制條例第18條第1 項前段之規定，均宣
    告沒收銷燬之，尚有未洽。(二)原判決於事實欄內認定被告丙○○係意圖販售第一級毒品海洛因牟利，而自越南私運、運
    輸海洛因入境，惟理由欄內並未敘明認定被告丙○○有意圖
    營利依據，理由不備亦有未合。(三)被告丙○○另犯刑法第
    216 條、第210 條之行使偽造私文書罪，且此部分犯行與起
    訴運輸毒品部分，有方法結果之牽連關係，為起訴效力所及
    ，原判決併予審判，於法亦有未合。被告丁○○及其配偶乙○○上訴意旨否認被告丁○○犯罪；被告丙○○上訴意旨否
    認毒品係其所有，且係受僱於甲○○，預期報酬僅400 萬元
    云云，指摘原判決不當，固均屬無理由，惟原判決既有上開
    可議，自應由本院將原判決撤銷改判。爰審酌被告丙○○有
    違反懲治走私條例及麻醉藥品管理條例之前科記錄，於90
    年4 月19日假釋並交付保護管束出獄，尚未假釋期滿執行完
    畢，此有臺灣高等法院被告全國前案紀錄表1 份在卷可按，
    仍不知悔改，明知海洛因、安非他命係毒品，施用者容易上
    癮而戒除不易，除個人身心飽受摧殘外，輕則吸後枯癟或猝
    死而致家庭破碎，重則為取得購買毒品之金錢致淪為娼妓盜
    匪，足以腐蝕民心國基，斲喪民族生機，危害至深且鉅，竟
    為貪圖一己之私利，不惜違法犯禁，與蔣光南等謀議運輸毒
    品海洛因回台販售，且一次走私回台之毒品海洛因及甲基安
    非他命數量分別高達60塊及13大包，分別淨重合計23705.08
    公克及4695.61 公克，數量極為龐大，對國家社會之危害至
    深且鉅，且率以毒害他人犯罪手段牟利，犯罪情節嚴重，惡
    性甚鉅，實有令其與社會永久隔離之必要，故仍量處被告丙○○死刑，併依刑法第37條第1 項規定，宣告褫奪公權終身
    。被告丁○○協助被告丙○○運輸第一級毒品海洛因返台，
    且數量甚巨，對於非法施用海洛因之來源之提供大有助益，
    如流入市面，所生影響非僅多數人之生命、身體受其侵害，
    社會、國家亦不能倖免，惟考量其運輸海洛因之結果終遭查
    獲，且其並非主謀，實際亦未獲取100 萬元之報酬等一切情
    狀，仍量處無期徒刑，併依刑法第37條第1 項規定宣告褫奪
    公權終身。扣案之海洛因60塊（淨重合計23705.08公克、純
    度86 .74 ％ 、純質淨重合計20561.78公克）、甲基安非他
    命13大包（淨重合計46 95.61公克，純度分別為35.62 ％及
    36.29 ％，純質淨重合計1672.88 公克），分別係第一、二
    級毒品，不問屬於犯人與否，應依毒品危害防制條例第18條
    第1 項前段之規定，均宣告沒收銷燬之。海洛因外包裝重計
    2812.2 1公克；甲基安非他命外包裝重146.16公克，係共犯
    蔣光南所有，且係供防潮等運輸毒品所用之物；扣案夏普牌
    銀色行動電話手機1 支（含SIM 卡1 張），係被告丁○○所
    有，此經其陳明在卷（見偵查卷第15頁），扣案0000000000
    號行動電話手機1 支（含SI M卡1 張），係被告丙○○所有
    ，此據其於本院更一審審理中自承在卷（本院更一審卷第
    242 頁），且為被告2 人彼此聯絡接運毒品所用之物，爰均
    依毒品危害防制條例第19條第1 項規定，併予宣告沒收。92
    年9 月29日收貨單內偽造「黃文祥」之署押1 枚，爰依刑法
    第219 條規定宣告沒收。至扣案其餘NOKIA8250 型手機1 支
    （含泛亞公司之SIM 卡1 張、電話號碼分別為0000000000號
    ），並無證據足以證明係被告丙○○供犯罪所用之物，故不
    予宣告沒收，附此敘明。
五、公訴意旨另略以：丁○○與丙○○基於自越南運輸第一級毒
    品海洛因來臺販售牟利之共同犯意聯絡，依丙○○之指示，
    於92年7 月下旬，前往越南透過蔣光南派駐當地之代表綽號
    「阿端」之介紹，以美金7,000 元之價格購買海蝦175 箱後
    ，由綽號「阿端」之男子將海蝦鋪蓋在海洛因上面後，私運
    返台販售圖利，因認被告丁○○另涉有毒品危害防制條例第
    4 條第1 項之販賣第一級毒品罪嫌。按犯罪事實應依證據認
    定之，無證據不得認定犯罪事實，刑事訴訟法第154 條第2
    項定有明文。經查，依卷存之證據，僅足以證明丙○○有指
    派被告丁○○前往越南採購蝦仁作為掩飾、夾藏海洛因入境
    之手法及會同丙○○前往天註冷凍廠取出夾藏有海洛因之冷
    凍蝦仁而已，並無確切之證據足以證明其亦有參與販售之謀
    議，在別無積極證據之下，實難逕認被告丁○○與丙○○間
    有販賣海洛因之犯意聯絡。此外，復查無其他積極證據足以
    證明被告丁○○有販賣第一級毒品之犯行，此部分本應為無
    罪之諭知，惟公訴意旨認此部分與前開論罪之運輸第一級毒
    品部分，有牽連犯之裁判上一罪關係，故不另為無罪之諭知
    。
據上論結，應依刑事訴訟法第369 條第1 項前段、第364 條、第
299 條第1 項前段，毒品危害防制條例第4 條第1 項、第2 項、
第18條第1 項前段、第19條第1 項，懲治走私條例第2 條第1 項
、第11條，刑法第11條、第28條、第55條、第216 條、第210 條
、第219 條、第37條第1 項，判決如主文。
本案經檢察官姜麗儒到庭執行職務。
中    華    民    國    95    年    2     月    15    日
                  刑事第七庭    審判長法  官   莊飛宗
                                      法  官   曾逸誠
                                      法  官   黃三友
以上正本證明與原本無異。
如不服本判決應於收受本判決後10日內向本院提出上訴書狀，其
未敘述上訴理由者，並得於提起上訴後10日內向本院補提理由書
狀（均須按他造當事人之人數附繕本）「切勿逕送上級法院」。
中    華    民    國    95    年    2     月    17    日
                                      書記官   黃玉珠
附錄本件判決論罪科刑法條：
附錄本判決論罪科刑法條：
毒品危害防制條例第4 條第1 項、第2 項
製造、運輸、販賣第一級毒品者，處死刑或無期徒刑；處無期徒
刑者，得併科新臺幣1,000 萬元以下罰金。
製造、運輸、販賣第二級毒品者，處無期徒刑或7 年以上有期徒
刑，得併科新臺幣700 萬元以下罰金。
懲治走私條例第2 條第1 項
私運管制物品進口、出口逾公告數額者，處7 年以下有期徒刑，
得併科新臺幣300 萬元以下罰金。
刑法第210條
偽造、變造私文書，足以生損害於公眾或他人者，處5 年以下有
期徒刑。


司法院資訊處製作；財團法人民間司法改革基金會備份。
